臺灣臺北地方法院刑事判決　　　　　　 99年度交易字第854號
公　訴　人　臺灣臺北地方法院檢察署檢察官
被　　　告　李建德
上列被告因過失傷害案件，經檢察官提起公訴（99年度偵字第24
250 號），本院判決如下：
    主  文
李建德因過失傷害人，處拘役肆拾日，如易科罰金，以新臺幣壹
仟元折算壹日。
    事  實
一、李建德於民國98年11月24日中午12時35分許，騎乘車牌號碼
    ：BBU —865 號重型機車，沿新北市新店區○○○街由西往
    東方向行駛，途經新北市新店區○○○街39號前時，本應注
    意車前狀況，並隨時採取必要之安全措施，及汽車在未劃設
    慢車道之雙向二車道，在劃有分向限制線之路段，不得駛入
    來車之車道內，而依當時狀況天候晴，日間自然光線，路面
    乾燥無缺陷、無障礙物，視距良好，並無不能注意之情事，
    竟因前方路旁有車輛停放，且佔據部分路面，為閃避該車輛
    ，疏於注意，即貿然跨越分向限制線駛入對向車道內，適有
    行人張毓庭步行至此欲由北往南方向穿越道路，於跨入道路
    前，亦疏未先停止，注意左、右來車並小心通過，而貿然穿
    越道路，以致遭李建德所騎乘之前開機車撞擊，並造成張毓
    庭受有左側脛骨下段開放性骨折、雙膝擦挫傷等傷勢。李建
    德於肇事後，留在現場向前往處理之新北市政府警察局新店
    分局警員承認為肇事人，並接受裁判。
二、案經張毓庭訴請臺灣臺北地方法院檢察署檢察官偵查起訴。
    理  由
壹、證據能力
一、按被告以外之人於審判外之言詞或書面陳述，除法律有規定
    者外，不得作為證據。又被告以外之人於審判外之陳述，雖
    不符前4 條之規定，而經當事人於審判程序同意作為證據，
    法院審酌該言詞陳述或書面陳述作成時之情況，認為適當者
    ，亦得為證據。當事人、代理人或辯護人於法院調查證據時
    ，知有第159 條第1 項不得為證據之情形，而未於言詞辯論
    終結前聲明異議者，視為有前項同意，刑事訴訟法159 條第
    1 項、第159 條之5 分別定有明文。查證人即告訴人張毓庭
    於警詢時所為之陳述，固係審判外之陳述而屬傳聞證據，惟
    檢察官、被告李建德就上開審判外之陳述，於本院審理中，
    並不爭執證據能力，復未曾於言詞辯論終結前聲明異議，而
    本院審酌該證人陳述作成時之情況，並無違法取證及證明力
    過低之瑕疵，亦認以之作為證據為適當，依前揭規定說明，
    自得為證據。
二、又按未經被告詰問之被告以外之人於偵查中向檢察官所為之
    陳述，依刑事訴訟法第159 條之1 第2 項之規定，原則上屬
    於法律規定為有證據能力之傳聞證據，於例外顯有不可信之
    情況，始否定其得為證據。是得為證據之被告以外之人於偵
    查中所為之陳述，因其陳述未經被告詰問，應認屬於未經合
    法調查之證據，並非無證據能力，而禁止證據之使用。惟是
    否行使詰問權，屬被告之自由，倘被告於審判中捨棄詰問權
    ，或證人客觀上有不能受詰問之情形，自無不當剝奪被告詰
    問權行使之可言（參見最高法院98年度台上字第1032號判決
    意旨參照）。查告訴人張毓庭於偵查中之陳述，已經依法具
    結，有卷內結文1 份在卷可稽（見99年度他字第5819號偵查
    卷第23頁），且衡諸該陳述之作成並無顯不可信之情況，因
    認具有證據能力，雖該證人未經被告於偵查程序為詰問，然
    本院於準備程序及審理程序多次提示被告對證人張毓庭所為
    陳述有何意見及有何調查證據之聲請，被告始終未曾聲請詰
    問該證人，應已捨棄對證人張毓庭之詰問權。而本院於審判
    期日依法定程序提示證人證人張毓庭之證述並告以要旨，而
    為合法調查後，自得採為證據。
貳、實體方面
一、訊據被告固不否認有於前開時間、地點，騎乘機車，因前方
    路旁有車輛停放，且佔據部分路面，為閃避該車輛，即跨越
    分向限制線駛入對向車道內等情，惟矢口否認有何過失傷害
    犯行，辯稱：是證人張毓庭突然衝出來過馬路，伊沒有辦法
    去注意云云。經查：
  (一)被告確實有於前開時間、地點，騎乘車牌號碼：BBU —865
    號重型機車，沿新北市新店區○○○街由西往東方向行駛，
    途經新北市新店區○○○街39號前時，因前方路旁有車輛停
    放，且佔據部分路面，為閃避該車輛，而跨越分向限制線駛
    入對向車道內，適有證人張毓庭步行至此穿越道路，而與被
    告所騎乘發生碰撞事故，證人張毓庭並因此受有左側脛骨下
    段開放性骨折、雙膝擦挫傷等傷勢之情，此為被告所不否認
    （見本院100 年2 月10日審判筆錄第5 頁），核與證人張毓
    庭於警詢及偵查中指述情節相符合（見99年度發查字第2231
    號偵查卷第25頁、99年度他字第5819號偵查卷第20頁），並
    有卷附道路交通事故現場圖、道路交通事故調查報告表(一)、
    (二)、現場與車輛照片1 份、天主教耕莘醫院乙種診斷證明書
    1 份在卷可稽（見99年度發查字第2231號偵查卷第33頁、第
    9 頁、第99年度他字第5819號偵查卷第5 頁至第6 頁、第13
    頁至第14頁），是此部分事實，首堪認定。
  (二)雖被告辯稱：是證人張毓庭突然衝出來過馬路，伊沒有辦法
    去注意云云。然查：本案被告騎乘前開機車因前方路旁有車
    輛停放，且佔據部分路面，為閃避該車輛，而跨越分向限制
    線駛入對向車道內，已如前所述。又觀諸本件肇事路段即新
    北市新店區○○○街39號前，為雙向各1 線道之車道，車道
    甚寬；另車禍事故之現場兩旁並無任何遮蔽物，此亦有卷附
    交通事故現場圖及現場照片在卷可稽。再依被告於警詢中供
    稱：當時行人就在伊左前方約3 公尺左右，斜的穿越中央五
    街等語（見99年度發查字第2231號偵查卷第25頁悖背面）；
    於本院審理中猶供稱：證人張毓庭是走在機車格靠近馬路地
    方，證人張毓庭突然衝出來等語（見本院100 年2 月10日準
    備程序筆錄第2 頁），益見被告於本案車禍事故發生之前早
    已查知證人張毓庭是沿對向車道邊緣處行走之事，及佐以證
    人張毓庭僅為行人，穿越道路速度非快等情，則被告騎乘機
    車於本案肇事路段欲侵入對向車道前，若能注意前方狀況，
    謹慎行進，自能查知證人張毓庭正自前方以斜線方式穿越道
    路而來，進而採取必要之安全措施以避免車禍發生為是，被
    告前開辯稱，並不足採信。
  (三)按駕駛人應注意車前狀況，並隨時採取必要之安全措施；又
    在未劃設慢車道之雙向二車道行駛時，在劃有分向限制線之
    路段，不得駛入來車之車道內，此為道路交通安全規則第94
    條第3 項、第97條第1 項第2 款分別定有明文。本案被告於
    騎乘機車時，自應注意上開規定，而依當時狀況天候晴，日
    間自然光線，路面乾燥無缺陷、無障礙物，視距良好，有前
    開調查報告表在卷可參，被告並無不能注意之情，竟疏未注
    意車前狀況，即擅自跨越分向線而駛入來車之車道，並在該
    來車道內撞擊行人即證人張毓庭，造成證人張毓庭受傷，被
    告騎乘前開機車之行為有過失，甚為明確。本件證人張毓庭
    因本件車禍受傷，與被告之過失行為間並有相當因果關係。
    另按行人穿越道路，應依下列規定：六在未設第一款行人穿
    越設施，亦非禁止穿越之路段穿越道路時，應注意左右無來
    車，始可小心迅速穿越，此亦為道路交通安全規則第134 條
    第6 款規定明確。而觀諸卷附現場圖所示（見99年度他字第
    5819號偵查卷第15頁），本案肇事路段附近之行人穿越道距
    離案發地點已超過100 公尺之遠，是證人張毓庭自可於本處
    穿越道路甚明。又依證人張毓庭於偵查中指稱：伊要過馬路
    ，伊看一下左方沒有來車就直接過馬路，才走不到一半就被
    撞，被告是從右方撞過來等語（見99年度他字第5819號偵查
    卷第20頁）；被告於偵查中亦供稱：證人張毓庭連看都沒有
    看就往伊這邊、右邊靠過來等語（見99年度他字第5819號偵
    查卷第20頁），足見證人張毓庭本次欲穿越道路時，顯然未
    確實注意左、右方有無來車，即貿然穿越本案道路，是證人
    張毓庭亦有於跨入道路前，疏未先停止，注意左、右來車並
    小心通過之過失，證人張毓庭就本案車禍事故之發生同有過
    失，足堪認定，惟此仍無從解免被告刑事過失責任。
  (四)公訴意旨又認證人張毓庭尚有未沿路旁人行道行走之情形，
    然本案證人張毓庭是因穿越道路，而於跨入道路前，有疏未
    先停止，注意左、右來車並小心通過之過失，且就本案車禍
    事故之發生同有過失情節，如前所述，至證人張毓庭於此過
    失行為之前之其他違規行為，難認與本案有涉，公訴人此部
    分指稱，容有誤會。
  (五)綜上，本件事證明確，被告前開犯行，洵堪認定，應依法論
    科。
三、核被告所為係犯刑法第284 條第1 項前段之過失傷害罪。又
    被告於車禍發生後，於職司偵查機關未發覺其過失傷害犯罪
    之前，即向前往處理之新北市政府警察局新店分局警員承認
    為肇事人，並接受裁判，有新北市政府警察局新店區○○道
    路交通事故肇事人自首情形記錄表1 份在卷可稽（見99年度
    發查字第2231號偵查卷第26頁背面），是其係對於未發覺之
    犯罪自首而受裁判，其係對於未發覺之過失傷害罪自首而受
    裁判，其積極面對訴究，值得鼓勵，是依刑法第62條前段規
    定，減輕其刑。爰審酌被告素行、過失程度、證人張毓庭所
    受傷勢，及證人張毓庭同有過失情節，另佐以被告迄今仍未
    與證人張毓婷達成和解等一切情狀，量處如主文所示之刑，
    並諭知易科罰金之折算標準。
據上論斷，依刑事訴訟法第299 條第1 項前段，刑法第284 條第
1 項前段、第62條前段、第41條第1 項前段，刑法施行法第1條
之1 ，判決處刑如主文。
本案經檢察官徐仕瑋到庭執行職務。
中    華    民    國   100    年    3     月    21    日
                        臺灣臺北地方法院刑事第十七庭
                                    法  官  賴淑美
上正本證明與原本無異。
如不服本判決應於收受送達後10日內向本院提出上訴書狀，並應
敘述具體理由；其未敘述上訴理由者，應於上訴期間屆滿後20日
內向本院補提理由書（均須按他造當事人之人數附繕）「切勿逕
送上級法院」。
                                    書記官  許翠燕
中    華    民    國   100    年    3     月    25    日
附論罪科刑依據之法條：
中華民國刑法第284條
因過失傷害人者，處六月以下有期徒刑、拘役或五百元以下罰金
，致重傷者，處一年以下有期徒刑、拘役或五百元以下罰金。